【裁判字號】    97,台上,5191
【裁判日期】    971017
【裁判案由】    重傷害
【裁判全文】
最高法院刑事判決            九十七年度台上字第五一九一號
上  訴  人  甲  ○
選任辯護人  鄭炎生律師
上列上訴人因重傷害案件，不服台灣高等法院中華民國九十四年
十一月三十日第二審判決（九十三年度上訴字第三二九二號，起
訴案號：台灣台北地方法院檢察署九十二年度偵字第一一二八七
號），提起上訴，本院判決如下：
    主  文
上訴駁回。
    理  由
按刑事訴訟法第三百七十七條規定，上訴於第三審法院，非以判
決違背法令為理由，不得為之。是提起第三審上訴，應以原判決
違背法令為理由，係屬法定要件。如果上訴理由書狀並未依據卷
內訴訟資料，具體指摘原判決不適用何種法則或如何適用不當，
或所指摘原判決違法情事，顯與法律規定得為第三審上訴理由之
違法情形，不相適合時，均應認其上訴為違背法律上之程式，予
以駁回。本件原判決已敘明依憑被害人乙○○於警詢、第一審及
原審之指證，並有上訴人甲○持用之門號0000000000
行動電話於民國九十一年三月十二日、十三日之通聯紀錄在卷可
稽，暨警方在乙○○受傷現場查獲之液體一瓶扣案可資佐證。上
開液體一瓶經內政部警政署刑事警察局鑑定結果，檢出硫酸成分
等情，有卷附該局九十三年三月十七日刑鑑字第０九三００三九
八一０號鑑驗通知書可憑。又乙○○之顏面、頸部、胸部、手部
多處受有化學性三度灼傷，占其體表總面積百分之十，產生肥厚
性瘢痕，並造成左眼因化學性灼傷導致角膜穿孔、虹膜脫垂、視
覺功能喪失之重傷害，接受左眼球內容捥除術等情，有馬偕紀念
醫院出具之診斷證明書、九十二年九月二十二日馬院醫外字第九
二二七八０號函暨檢附灼傷面積圖表、病歷摘要、手術室紀錄等
附卷為證。對於上訴人所辯：伊於九十一年三月十二日晚間外出
參加親友婚宴，當晚十時許返家，隨後即上床就寢，並未再度外
出前往台北市○○區○○街，向乙○○潑灑硫酸云云，何以不足
採取，亦已憑卷內證據資料，於理由內詳為指駁說明。並敘明硫
酸具強烈腐蝕性，會造成人體嚴重化學性灼傷，以之潑灑臉部，
不僅傷害皮膚，眼睛亦可能因化學性灼傷造成失明，為一般人具
備之常識。上訴人故意以硫酸朝乙○○臉部潑灑，其有重傷害之
故意甚明。又乙○○臉部遭潑灑硫酸，左眼因化學性灼傷導致角
膜穿孔、虹膜脫垂、視覺功能喪失，接受左眼球內容捥除術，已
受有毀敗一目之視能之重傷害。因而認為第一審論處上訴人共同
使人受重傷罪刑，為無不合，予以維持，駁回上訴人在第二審之
上訴。已詳敘所憑之證據，及其認定之理由，所為論斷與卷內證
據資料相符，從形式上觀察，並無何違背法令之情形存在。上訴
意旨略以：(一)上訴人年歲已高，不致於因同居人丙○○與其他女
性交往瑣事，糊裡糊塗觸犯重傷害罪。又上訴人與乙○○素不相
識，無怨無仇，並無加害乙○○之動機。再上訴人於乙○○遭潑
灑硫酸當晚參加親友婚宴返家，不久即因不勝酒力上床睡覺直至
翌日天明，絕無於凌晨時分與不知名成年人一起騎乘機車向乙○
○潑灑硫酸情事。原審並未調查該不知名成年人真正身分及所騎
乘機車車牌號碼，即率為認定上訴人共同潑灑硫酸，有調查職責
未盡之違法。(二)乙○○於警詢或稱下手潑灑硫酸之婦人係「圓臉
」，或稱「寬臉」，前後不合。上訴人於九十一年三月十二日晚
間係身穿紅色上衣、米白褲子，與乙○○所稱上訴人穿著黑色衣
服等情，亦有不符。乙○○既受有重傷應無法看清事情經過全貌
，不免有誤認之虞。原判決單憑乙○○之指認，據以推測認定係
上訴人潑灑硫酸，有判決理由矛盾之違法。(三)卷附上訴人持用之
行動電話通聯紀錄顯示，上訴人於九十一年三月十三日凌晨零時
八分許，係在台北市○○區○○路、莊敬路附近，而非在台北市
文山區○○街附近，上訴人實在無法於凌晨零時五十分許趕抵距
離數公里之景華街，向乙○○潑灑硫酸。原判決認定上訴人有重
傷害行為，不合經驗法則，採證違法。(四)原審九十四年五月四日
、十一月十六日審判程序筆錄僅由審判長簽名，另二位法官並未
簽名，參與判決之法官是否即為參與審理之法官即屬無從認定，
判決違背法令云云。經查：(一)證據之取捨與證據之證明力如何，
均屬事實審法院得自由裁量、判斷之職權；苟其此項裁量、判斷
，並不悖乎經驗法則或論理法則，又於判決內論述其何以作此判
斷之心證理由者，即不得任意指摘其為違法，而據為提起第三審
上訴之合法理由。原判決已詳為說明其認定上訴人因乙○○與上
訴人之同居人丙○○往來，心生不滿，及採取乙○○指認係上訴
人下手潑灑硫酸等情所憑理由（見原判決理由壹、二、(三)及(四)）
。審以乙○○證述其於受傷前有與下手潑灑硫酸之人照面，當時
既係深夜時間，又無其他路人，印象自然十分深刻，加以該處有
路燈照明，辨識下手之人容貌特徵實無明顯困難。所謂「圓臉」
或「寬臉」，僅係用語有異，所描述容貌特徵情形，並無明顯齟
齬不合。上訴人自稱其係穿著紅色上衣、米白褲子等情未必屬實
，乙○○所稱上訴人穿著黑色衣服亦非必定有誤，不能因此即指
乙○○所為指認，存在具體而明顯之瑕疵而不能採信。又台北市
信義區○○路、莊敬路與文山區○○街相距非遙，而凌晨時分人
車稀少，交通便捷，搭乘機動車輛不出半小時即可抵達。依原判
決認定之事實，上訴人於九十一年三月十三日凌晨零時八分許，
尚在台北市○○區○○路、莊敬路附近，而於同日凌晨零時五十
分許，在台北市○○區○○街五二巷，向乙○○潑灑硫酸，並非
事理所無。原判決依憑乙○○之明確指證，佐以丙○○之證述情
節，並參酌行動電話通聯紀錄，而上訴人就其行蹤故為不實供述
，據以認定上訴人犯罪事實，並未違背經驗法則及論理法則，亦
無判決理由矛盾之違法。(二)上訴人既然始終否認犯行，卷內亦無
騎乘機車搭載上訴人之不知名成年人及機車之相關資料可資調查
，即屬不能調查，又與認定上訴人犯罪事實不生影響，原審未為
調查，並無應於審判期日調查之證據而未予調查之違法。(三)原審
九十四年五月四日、十一月十六日審判程序筆錄由審判長簽名，
已合於刑事訴訟法第四十六條之規定。又原審九十四年十一月十
六日審判筆錄第一頁已記載三位參與審理法官之姓名（見原審卷
第一三一頁），核與原判決正本記載之三位法官姓名相同，足認
依審判筆錄之記載，並無未經參與審理之法官參與判決之違法。
上訴意旨所指參與判決之法官是否即為參與審理之法官無從認定
等情，並非依據卷內訴訟資料而為具體指摘，不屬上訴第三審之
適法理由。上訴意旨仍執前詞，再為事實上之爭執，或徒憑己見
，就原審取捨證據與判斷其證明力之合法行使，及判決內已明白
論斷之事項，任意指摘為違法，並非適法之上訴第三審理由。其
上訴違背法律上之程式，應予駁回。
據上論結，應依刑事訴訟法第三百九十五條前段，判決如主文。
中    華    民    國  九十七  年    十    月   十七   日
                      最高法院刑事第六庭
                          審判長法官  洪  清  江
                                法官  韓  金  秀
                                法官  林  勤  純
                                法官  李  錦  樑
                                法官  陳  國  文
      本件正本證明與原本無異
                                      書  記  官
中    華    民    國  九十七  年    十    月  二十四  日
                                                     Ｒ


司法院資訊處製作；財團法人民間司法改革基金會備份。
